---
title: "Analisis Ketahanan Hidup"
author: "Tim Modul 60"
date: "3/22/2021"
output: html_document
---

Instal package yang dibutuhkan
```{r message=FALSE, warning=FALSE}
library(knitr)
library(readxl)
library(survival)
library(survminer)
library(coin)
library(car)
library(survMisc)
library(dplyr)
library(tidyr)
```


# Contoh Soal 2.2 

## Import Data
```{r}
data2.1 <-  read_excel("../data/AKH_Data contoh Soal.xlsx", sheet = "Contoh 2.1")
str(data2.1)
```

```{r}
kable(head(data2.1))
```

## Fungsi survival
```{r}
data2.1$Group <- as.factor(data2.1$Group)
fit1 <- survfit(Surv(t, Status) ~ Group, data = data2.1)
summary(fit1)
```

## Kurva KM (Ploting)
```{r}
ggsurvplot(fit1, data = data2.1,ggtheme = theme_bw())
```


# Contoh Soal 3.1 

## Uji Long-rank test
```{r}
test <- survdiff(Surv(t, Status) ~ Group, data = data2.1)
test
```
Kesimpulan: Dengan tingkat signifikansi 5%, terdapat perbedaan pola fungsi survival antargroup


## Weigthting Test Statistik
```{r}
logrank_test(Surv(t, Status) ~ Group, data = data2.1, type="Gehan-Breslow")
```

*Catatan :*

1. Hasilnya merupakan pendekatan (Berbeda dengan cara manual tapi tidak signifikan perbedaannya)
2. Pilihan Tipe tes, type = c("logrank", "Gehan-Breslow", "Tarone-Ware","Peto-Peto", "Prentice", "Prentice-Marek", "Andersen-Borgan-Gill-Keiding", "Fleming-Harrington", "Gaugler-Kim-Liao", "Self")



# Contoh Soal 5.1

## Import data
```{r}
data5.1 <- read_excel("../data/AKH_Data contoh Soal.xlsx", sheet = "Contoh 5.1")
kable(data5.1)
```


## Estimasi Parameter Cox-PH
```{r}
data5.1$X1 <- as.factor(data5.1$X1)
model5.1 <- coxph(Surv(waktu,status)~X1, data = data5.1)
model5.1
```
Jadi diperoleh $\beta_1=0.3466$\


# Contoh Soal 5.2

## Import data
```{r}
data5.2 <-  read_excel("../data/AKH_Data contoh Soal.xlsx", sheet = "Contoh 5.2")
str(data5.2)
```

```{r}
kable(head(data5.2))
```

## Model Cox_PH

Model Group sebagai kovariate

```{r}
data5.2$Group <- as.factor(data5.2$Group)
model5.2_Group <- coxph(Surv(t,status)~Group, data = data5.2)
model5.2_Group
```

## Model Kategori logWBC sebagai kovariate
```{r}
data5.2$katlogWBC <- factor(if_else(data5.2$logWBC<=2.3,0,if_else(data5.2$logWBC<=3,1,2)))  #kategorikkan LogWBC
model5.2_katlogWBC <- coxph(Surv(t,status)~katlogWBC, data = data5.2)
model5.2_katlogWBC
```

## Model Group dan kategori logWBC sebagai kovariate tanpa interaksi
```{r}
model5.2_GroupkatlogWBC <- coxph(Surv(t,status)~Group+katlogWBC, data = data5.2)
model5.2_GroupkatlogWBC
```
## Model interaksi Group dan LogWBC
```{r}
model5.2_GroupxkatkatlogWBC <- coxph(Surv(t,status)~Group*logWBC, data = data5.2)
model5.2_GroupxkatkatlogWBC
```


# Contoh Soal 6.1

## Tes Asumsi PH

### Metode Grafik log(-log(s(t)))

*catatan*: Plotingannya merupakan pencerminan kurva -log(-log(S(t)))terhadap sumbu-x (sumbu horisontal) sehingga kesimpulannya sama melihat kesejajarannya tapi berbeda arah

```{r}
#a
fit5.2_Group <- survfit(Surv(t,status)~Group, data = data5.2)
ggsurvplot(fit5.2_Group)
```

```{r}
ggsurvplot(fit5.2_Group, fun = "cloglog")
```

Kurva sejajar : Asumsi proportional hazard terpenuhi pada kovariate Group

```{r}
#b
fit5.2_katlogWBC <- survfit(Surv(t,status)~katlogWBC, data = data5.2)
ggsurvplot(fit5.2_katlogWBC, fun = "cloglog")
```

### kurva -log(-log(s(t)))

```{r}
#a
sumfit5.2a <- summary(fit5.2_Group)
plot(sumfit5.2a$time[sumfit5.2a$strata=="Group=2"],
     -log(-log(sumfit5.2a$surv[sumfit5.2a$strata=="Group=2"])),
     type ="s", xlab = "t", ylab ="-log-log S" )
lines(sumfit5.2a$time[sumfit5.2a$strata=="Group=1"],
     -log(-log(sumfit5.2a$surv[sumfit5.2a$strata=="Group=1"])),
     type ="s", col=2)
legend("topright",legend = c("2","1"), col = 1:3 , lty = 1:3, title ="Group")
```

```{r}
#b
sumfit5.2b <- summary(fit5.2_katlogWBC)
plot(sumfit5.2b$time[sumfit5.2b$strata=="katlogWBC=2"],
     -log(-log(sumfit5.2b$surv[sumfit5.2b$strata=="katlogWBC=2"])),
     type ="s", xlab = "t", ylab ="-log-log S" )
lines(sumfit5.2b$time[sumfit5.2b$strata=="katlogWBC=1"],
     -log(-log(sumfit5.2b$surv[sumfit5.2b$strata=="katlogWBC=1"])),
     type ="s", col=2)
lines(sumfit5.2b$time[sumfit5.2b$strata=="katlogWBC=0"],
     -log(-log(sumfit5.2b$surv[sumfit5.2b$strata=="katlogWBC=0"])),
     type ="s", col=3)
legend("bottomleft",legend = c("2","1","0"), col = 1:3, lty = 1:3, title ="katlogWBC")
```



## Uji Goodness of Fit

```{r}
#a
cox.zph(model5.2_Group)
```

```{r}
#b
cox.zph(model5.2_katlogWBC)
```

*Kesimpulan:* Dengan tingkat signifikansi 5%, untuk kedua model memenuhi asumsi PH

# Contoh 7.1

Data cancer merupakan data yang berasala pada package survival

## Model sex+ph.karno+catage
```{r}
data7.1 <- cancer[,c("time","status","sex","age","ph.karno")]
str(data7.1)
```

```{R}
data7.1$catage<- Recode(data7.1$age, "lo:47=1;48:71=2;72:hi=3") #mengkategorikan umur
data7.1$sex <- as.factor(data7.1$sex)
data7.1 <- na.omit(data7.1) #mengahpus observasi yang memiliki missing value
kable(head(data7.1))
```

```{r}
model7.1a<- coxph(Surv(time,status)~ catage + ph.karno + sex, data = data7.1)
cox.zph(model7.1a)
```

*Kesimpulan:* Variabel Ph,karno tidak memenuhi asumsi PH

## Model strata ph.karno

```{r}
model7.1b <- coxph(Surv(time,status)~sex+strata(ph.karno)+catage, data = data7.1)
cox.zph(model7.1b)
```

# Contoh 7.2

## Model sex+ph.karno+strata(catage)
```{r}
modelcancer1 <- coxph(Surv(time,status)~sex+ph.karno+strata(catage), data =data7.1)
modelcancer1
```

```{r}
modelcancer1$loglik[2]
```

## Model ph.karno+strata(catage)
```{r}
modelcancer2 <- coxph(Surv(time,status)~ph.karno+strata(catage), data = data7.1)
modelcancer2
```

```{r}
modelcancer2$loglik[2]
```

## tes apakah Sex berpengaruh pada model strata

```{r}
pchisq(-2*modelcancer2$loglik[2]-(-2*modelcancer1$loglik[2]),1,lower.tail = F)
```

*Kesimpulan :* Jenis kelamin berpengaruh pada model atau modelcancer1 lebih baik 

